【裁判字號】    99,交聲更,54
【裁判日期】    990329
【裁判案由】    違反道路交通管理處罰條例
【裁判全文】
臺灣桃園地方法院交通事件裁定       99年度交聲更字第54號
原處分機關  交通部公路總局新竹區監理所桃園監理站
受處分人    甲○○
上列受處分人因違反道路交通管理處罰條例案件，對於交通部公
路總局新竹區監理所桃園監理站中華民國98年9 月7 日所為之處
分（原處分案號：桃監裁罰字第裁52－J00000000 號），聲明異
議，本院裁定如下：
    主  文
異議駁回。
    理  由
一、按「受處分人，不服公路主管機關或警察機關所為之處罰，
    得於接到裁決書之翌日起二十日內，向管轄地方法院聲明異
    議」，道路交通管理處罰條例第八十七條第一項定有明文。
    是得為聲明異議之主體，限於該條例第八條主管機關所處罰
    之「受處分人」，且應於接到裁決書之翌日起二十日內聲明
    異議。再按，受舉發違反道路交通管理事件之受處罰人，認
    為受舉發之違規行為應歸責他人者，應於舉發違反道路交通
    管理事件通知單應到案日期前，檢附相關證據及應歸責人相
    關證明文件，向處罰機關告知應歸責人，處罰機關應即另行
    通知應歸責人到案依法處理。逾期未依規定辦理者，仍依本
    條例各該違反條款規定處罰，復為同條例第八十五條第一項
    所明定。故受處分人若未依上開規定向處罰機關告知應歸責
    人，則得聲明異議之人，仍應以該案件之受處分人為限，並
    不及於受處分人以外之他人。如非受處分人聲明異議，即難
    認其聲明異議合於法律上之程式，且此項程序之欠缺，亦無
    法補正，法院自不得受理進而為實體之審查。其次，交通法
    庭認聲明異議不合法律上之程式，且無從補正者，應以裁定
    駁回之，道路交通案件處理辦法第十八條亦規定甚明。
二、查本件原處分機關所為之桃監裁罰字第裁五二─J 0000
    0000號裁決書之「受處分人」係「甲○○」，依上揭規
    定，應由受處分人甲○○聲明異議，始合於法律上之程式。
    又本件使用人乙○○雖認發生當時駕駛人為乙○○，然依上
    開道路交通管理處罰條例第八十五條第一項規定，應由受舉
    發違反道路交通管理事件之受處罰人「甲○○」檢附相關證
    據及應歸責人相關證明文件，向處罰機關告知應歸責人，再
    由處罰機關依法處理，始合於法律之程式，惟受處罰人「甲
    ○○」並未依法提出，原處分機關自應以自用小貨車所有人
    即「甲○○」為處分對象，是縱當時車牌號碼三八五七－DC
    號自用小貨車係由使用人乙○○所使用，如對原裁決書有所
    不服，仍應由「受處分人」即甲○○提出異議說明理由。而
    參以卷附聲明異議狀稱謂欄所載「甲○○（車主、受處分人
    ）」、「乙○○（使用人、聲明人）」，異議狀最末處「具
    狀人乙○○」，及審酌該聲明異議狀均為電腦繕打，並無受
    處分人甲○○之簽名蓋章，以及聲明人乙○○亦未提出任何
    代受處分人甲○○提出聲明異議之資料等情狀，可知受處分
    人甲○○是否有提出異議，已有所疑。再稽之本件受處分人
    於本院調查時證稱：卷附聲明異議狀係伊女婿乙○○所寫，
    舉發單上所載的車輛車主為伊，因為伊是殘障，所以由伊女
    婿乙○○開車，後來伊女婿搬到南投，現在這輛車大部分是
    由伊女婿使用。伊收到舉發單後就將舉發單拿給他。而伊不
    知道伊女婿於何時提出聲明異議，伊是在他提出異議後告知
    伊後，才知道他提出聲明異議，也沒有看過聲明異議狀等語
    明確，足見受處分人甲○○於收受本件舉發單後即將該舉發
    單交予使用人乙○○，使用人乙○○嗣後即自行處理而未向
    受處分人甲○○告知欲提出聲明異議，且係於提出聲明異議
    狀後始向受處分人甲○○告知，亦未再提出受處分人甲○○
    願提出聲明異議狀之文件或相關證明，顯見本件難認受處分
    人甲○○依法提出聲明異議，是本件異議難認合法，應予駁
    回。另「違反道路交通管理事件統一裁罰基準及處理細則」
    第二十八條第一、二項分別規定：「舉發違反道路交通管理
    事件後，舉發單位應於舉發當日或翌日午前，將該舉發違反
    道路交通管理事件有關文書或電腦資料連同有暫代保管物件
    者之物件送由該管機關，於舉發之日起四日內移送處罰機關
    」、「前項移送期間其屬逕行舉發者，自違反行為日起三十
    日內為之。如有查證必要者，得延長之，但不得逾三個月」
    ，而依本案之舉發違反道路交通管理事件通知單記載，本件
    違規係在九十八年七月七日，警員則係在九十八年八月六日
    始製單舉發，前後相隔三十一天，然查，由上開處理細則文
    義可知，前開三個月之延長期限，係委由舉發單位依其行政
    裁量，認為有查證必要者可自行酌予延長，此應非被舉發人
    所得置喙，且上開條文係行政機關內部作業之時限規定，縱
    有違反，對本件異議人違規行為之處罰，亦不生影響，此觀
    道路交通管理處罰條例第九十條對舉發之時間限制，另有規
    定：「違反本條例之行為，自行為成立之日起；行為有連續
    或繼續之狀態者，自行為終了之日起，逾三個月不得舉發。
    （餘略）」等語自明。聲明異議狀指述警員未依法行政云云
    ，仍無損於本件行政處分之效力，附此敘明。
三、據上論斷，應依道路交通管理處罰條例第八十七條第二項、
    道路交通案件處理辦法第十八條，裁定如主文。
中    華    民    國    99    年    3     月    29    日
                  交通法庭    法  官  林玉蕙
以上正本證明與原本無異。
如不服本裁定，應於送達後5 日內，向本院提出抗告狀。
                              書記官  魏里安
中    華    民    國    99    年    4     月    6     日

司法院資訊處製作；財團法人民間司法改革基金會備份。
